【裁判字號】    89,交易,583
【裁判日期】    900905
【裁判案由】    過失致死
【裁判全文】
臺灣桃園地方法院刑事判決                        八十九年度交易字第五八三號
    公  訴  人  臺灣桃園地方法院檢察署檢察官
    被      告  甲○○
    選任辯護人  呂理胡律師
                潘維成律師
右列被告因過失致死案件，經檢察官提起公訴（八十九年度偵字第一八二九四號），
本院判決如左：
    主  文
甲○○因過失致人於死，處有期徒刑玖月。緩刑參年。
    事  實
一、甲○○於民國八十九年五月十六日晚間，駕駛Ｖ三－０一九五號自小客車，沿桃
    園縣大園鄉大海村二鄰桃五線，由埔心往果林村方向行駛。當日晚間十一時四十
    分許，甲○○駕駛上開自小客車，行經上開路段六之二號前時，原應注意汽車欲
    超越同一車道之前車時，應先按鳴喇叭二單響或變換燈光一次後，始得超越，而
    依當時晴天、夜間有照明、路面平直無障礙物等情境，又無不能注意之情事，竟
    仍疏未注意，未鳴按喇叭或變換燈光，即貿然以時速四十公里以上之速度，逕行
    超越同向在前行駛，由吳國偉無照駕駛後座附載王素玲之ＲＶＣ－九七二號輕機
    車。適在前之吳國偉亦偏左行駛，甲○○見狀閃避不及，小客車右側車頭遂撞及
    輕機車後方，致輕機車人車倒地，吳國偉因此受有頭部、手、腳等處擦傷（過失
    傷害部分未據告訴）；王素玲則受有頭部外傷、顱內出血等傷害而當場死亡。甲
    ○○肇事後，隨即向路過警用巡邏車自首，並接受裁判。
二、案經王素玲之夫乙○○訴請，及台灣桃園地方法院檢察署檢察官據報相驗後自動
    檢舉起訴。
    理  由
一、訊據被告甲○○除辯稱：機車亦有過失外，就其餘事實均坦承不諱。經查，被告
    於右揭時地，駕駛Ｖ三－０一九五號自小客車，自後超越吳國偉騎乘，後座附載
    王素玲之ＲＶＣ－九七二號輕機車時，因超車不慎，遂擦撞前開輕機車倒地，致
    王素玲死亡之事實，迭據其自承在卷，核與告訴人乙○○、證人即機車騎士吳國
    偉、警員馮國珍指述之肇事前後情節，均大致相符，此外並有道路交通事故調查
    報告表一份、肇事後現場照片十二張附卷可資佐證。按汽車欲超越同一車道之前
    車時，應先按鳴喇叭二單響或變換燈光一次後，始得超越，道路交通安全規則第
    一百零一條第三款訂有明文。查被告在偵查中自承：車速四十到五十公里，超車
    時沒閃燈鳴喇叭等語（偵卷第十八頁反面），顯未遵守上開規定，而依卷附報告
    表所載，肇事當時晴天，夜間有照明，路面平直無障礙物等情境，亦無不能注意
    之情事，乃被告仍疏未注意，未採取必要安全措施即行超車，以致肇事，被告自
    有過失；被告雖辯稱：機車突然往左偏，也有過失等語，惟機車在前行駛，被告
    在後又未示警超越，無從注意後方來車，就本件事故應無注意義務可言，被告所
    辯並不足採。另吳國偉在警訊中自承並無駕照，被告在偵查中自承時速四十公里
    以上，均有違規，然本件事故源於被告超車不當所起，二人此部分違規情事，與
    本件事故發生間，難認有因果關係，併予敘明。至辯護人另辯稱：違反行政規定
    非可認有過失等語，雖非無見，惟被告未鳴喇叭閃燈而逕自超越前車，使前車無
    從注意後方來車而允為超越或採取其他措施，已製造事故可能之額外風險，非單
    純違反交通規則可比，辯護人此部分所辯，亦非可取。即本件經先後送請台灣省
    桃園縣區車輛行車事故鑑定委員會鑑定，及台灣省車輛行車事故覆議鑑定委員會
    覆議結果，就被告超車不當一節，亦同上認定，有鑑定書、覆議意見書各一份在
    卷可參。末查本件車禍被害人王素玲因此受傷死亡，則經台灣桃園地方法院檢察
    署檢察官督同檢驗員到場相驗明確，製有相驗筆錄、相驗屍體證明書、驗斷書各
    一紙在卷可憑。綜上所述，本件事證明確，被告犯行已可認定。
二、核被告甲○○所為，係犯刑法第二百七十六條第一項之過失致死罪。被告在警訊
    中已陳明有請警方到場處理等語，在本院審理時並補稱：巡邏車經過時看到有車
    禍停下來，我跟巡邏車說我撞到人等語（偵卷第五頁、本院九十年八月二十二日
    筆錄），核與桃園縣警察局大園分局函覆稱：本案係由本局督勤人員發現，通知
    埔心所人員前往處理等語，及證人馮國珍在偵查中陳稱：（甲○○在場），她當
    時精神恍惚，因恐懼而顫抖等語，尚屬相符，可認合於自首規定，依刑法第六十
    二條前段規定減輕其刑。爰審酌車禍肇事，僅因駕駛人一時輕忽，往往致人死傷
    ，實不宜輕縱，被告此前並無前科，有台灣高等法院被告全國前案紀錄表一紙附
    卷可稽，其犯罪後已與被害人家屬達成和解，有和解書一紙在卷足憑，且坦承犯
    行，態度良好等一切情狀，量處如主文所示之刑，以示懲儆。末查被告前未曾受
    有期徒刑以上刑之宣告，有右前案紀錄表附卷可稽，此次一時失慮，偶罹刑典，
    事後已坦承犯行，並與被害人家屬達成和解，深具悔意，經此刑之宣告後，應知
    警惕而無再犯之虞，本院因認以暫不執行其刑為當，爰併宣告緩刑三年，用啟自
    新。
據上論斷，應依刑事訴訟法第二百九十九條第一項前段，刑法第二百七十六條第一項
、第六十二條前段、第七十四條第一款，罰金罰鍰提高標準條例第一條前段，判決如
主文。
本案經檢察官黃錦秋到庭執行職務。
中        華        民        國    九十    年    九    月      五      日
                                  臺灣桃園地方法院交通法庭
                                      法  官        陳彥宏
右正本證明與原本無異
如不服本判決書應於送達後十日內向本院提出上訴狀
                                      書記官        翁其良
中        華        民        國    九十    年    九    月      五     日
論罪法條：刑法第二百七十六條第一項
刑法第二百七十六條
因過失致人於死者，處二年以下有期徒刑、拘役或二千元（現已提高十倍為二萬元）
以下罰金。
從事業務之人，因業務上之過失犯前項之罪者，處五年以下有期徒刑或拘役得併科三
仟元（現已提高十倍為三萬元）以下罰金。


司法院資訊處製作；財團法人民間司法改革基金會備份。
